【裁判字號】    99,抗,94
【裁判日期】    990325
【裁判案由】    聲明異議
【裁判全文】
臺灣高等法院臺中分院民事裁定  99年度抗字第94號
抗  告  人  甲○○
上列抗告人因與相對人丙○○等間聲明異議事件，對於民國99年
1月7日臺灣臺中地方法院99年度執事聲字第1號裁定提起抗告，
本院裁定如下：
    主  文
抗告駁回。
抗告程序費用由抗告人負擔。
    理  由
一、抗告人聲請意旨略以：抗告人甲○○為廖何阿菊、廖本義代
    理處理廖何阿菊、廖本義與相對人丙○○、乙○○雙方債務
    及土地（按即坐落台中縣潭子鄉○○○段11-3地號土地，嗣
    後分割為11-3、11-330、11-365、11-366、11-367、11-368
    、11-369、11-370、11-371、11-372、11-373、11-374、11
    -375、11-376、11-377、11-378、11-379等地號共17筆土地
    ，下稱系爭土地）糾紛，簽立合作契約書，廖何阿菊、廖本
    義承諾將有關廖德川遺留房屋、土地全部出售予抗告人。而
    廖何阿菊、廖本義與相對人丙○○、乙○○之訴訟，經台灣
    台中地方法院判決，相對人丙○○應於廖何阿菊、廖本義給
    付新台幣（下同）550萬元之同時將系爭土地應有部分各1/2
    辦理所有權移轉登記予廖何阿菊、廖本義公同共有。相對人
    乙○○應將系爭土地應有部分各1/2辦理所有權移轉登記予
    廖何阿菊、廖本義公同共有。廖何阿菊、廖本義負有移轉系
    爭土地予抗告人之義務，抗告人恐於訴訟確定時，相對人無
    法履行對抗告人之上述房地有1600萬元之債權，致日後有不
    能強制執行或甚難執行之虞。抗告人為保全強制執行，願提
    供擔保以代釋明等語。
二、按請求及假扣押之原因，應釋明之。前項釋明如有不足，而
    債權人陳明願供擔保或法院認為適當者，法院得定相當之擔
    保，命供擔保後為假扣押，民事訴訟法第五百二十六條第一
    項、第二項定有明文。故債權人就假扣押之原因全未釋明時
    ，即不得以供擔保代之。原法院以：抗告人聲請假扣押時，
    雖提出合作契約書影本、承諾書影本、支票影本三本、台灣
    台中地方法院97年度重訴字第100號判決影本為證。惟依合
    作契約書載明，契約當事人為廖何阿菊、廖本義與抗告人。
    依該合作契約書所載內容，抗告人甲○○，僅具有代理案外
    人廖何阿菊、廖本義二人處理與相對人丙○○、乙○○間債
    務及土地糾葛之權限而已，抗告人尚非該契約之當事人，兩
    造間並無何債權債務關係存在，抗告人之請求即非正當，尚
    難以供擔保補釋明之欠缺，況抗告人對於假扣押之原因，亦
    僅陳稱恐於訴訟確定時，相對人無法履行對抗告人之上述房
    地1600萬元之債權，致日後有不能強制執行或甚難執行之虞
    云云。依其性質尚難認已釋明相對人有何日後不能或難以強
    制執行之情事。原法院據以撤銷原法院司法事務官准為假扣
    押之處分，駁回抗告人假扣押之聲請，洵屬正當。抗告人提
    起抗告，無非以：抗告人以丙○○、乙○○應將系爭土地移
    轉登記予廖何阿菊、廖本義，經本院訴訟中和解確定（即本
    院98年度重上字第31號）。而廖何阿菊、廖本義負有移轉系
    爭土地予抗告人之義務。抗告人已為代位提起所有權移轉登
    記之請求，其效力及於相對人，抗告人恐相對人及廖何阿菊
    、廖本義間無法履行系爭土地移轉登記之義務，又於98年12
    月31日就系爭土地假扣押執行時，相對人僱工在系爭土地施
    工，有移轉系爭土地之跡象，顯有日後不能強制執行之虞等
    語。惟查，抗告人僅係代理廖何阿菊、廖本義處理與相對人
    就系爭土地之糾紛，而台灣台中地方法院97年度重訴字第10
    0號所有權移轉登記事件訴訟，係廖何阿菊、廖本義委由洪
    永叡律師對相對人提起訴訟，並判決由相對人將系爭土地移
    轉登記予廖何阿菊、廖本義，有該判決在卷可憑，兩造間並
    無何債權債務關係存在。且相對人就該判決提起上訴後，於
    本院訴訟中與廖何阿菊、廖本義和解，由相對人將系爭土地
    辦理塗銷所有權移轉登記，回復所有權至原土地所有權人廖
    德川名下，並由廖何阿菊、廖本義辦理系爭土地之繼承登記
    ，有和解筆錄附卷可稽。而依合作契約，抗告人僅得向廖何
    阿菊、廖本義請求履行，並無向相對人請求之依據，尚難以
    其對相對人提起所有權移轉登記之訴訟為釋明請求之原因。
    又抗告人對廖何阿菊、廖本義及相對人提起所有權移轉登記
    之訴訟，僅釋明其對廖何阿菊、廖本義及相對人提起訴訟之
    事實，亦不能釋明相對人有浪費財產、增加負擔，或就其財
    產為不利益之處分，將成為無資力之狀態，或將移往遠地、
    逃匿、或隱匿財產之假扣押原因。抗告人提出之照片亦無從
    證明相對人有日後不能強制執行或甚難執行之虞。是抗告人
    未就請求及假扣押原因盡釋明之責，自無從以供擔保補其釋
    明之不足，其假扣押之聲請，即不應准許。原法院撤銷原法
    院司法事務官准為假扣押之處分，駁回抗告人假扣押之聲請
    ，即無不合。抗告意旨，指摘原裁定不當，求予廢棄，為無
    理由。
據上論結，本件抗告為無理由，依民事訴訟法第四百九十五條之
一、第四百四十九條第一項、第七十八條，裁定如主文。
中    華    民    國    99    年    3     月    25    日
                民事第一庭    審判長法  官  吳火川
                                    法  官  陳繼先
                                    法  官  饒鴻鵬
以上正本係照原本作成。
再為抗告應以適用法規顯有錯誤為理由。
如提起再抗告者應於裁定送達後10日內向本院提出抗告理由狀（
須按照他造人數附具繕本）並繳納抗告裁判費新臺幣1,000元，
同時委任律師或具有律師資格之關係人為代理人。
                                    書記官  康孝慈
中    華    民    國    99    年    3     月    25    日
                                                      Ｖ

司法院資訊處製作；財團法人民間司法改革基金會備份。
